【裁判字號】    89,交聲,168
【裁判日期】    901015
【裁判案由】    違反道路交通管理處罰條例聲明異議
【裁判全文】
臺灣桃園地方法院刑事裁定                        八十九年度交聲字第一六八號
    異  議  人  甲○○
    即受處分人
右列受處分人因違反道路交通管理處罰條例案件，對於交通部公路局桃園監理站於中
華民國八十九年九月二十六日所為之處分 (原處分案號：桃監稽違字借用第五二─Ｄ
九Ａ二九九一一三號)聲明異議，本院裁定如左：
        主      文
異議駁回。
        理      由
一、異議意旨略以：交通部公路局桃園監理站以異議人於民國八十九年六月二十二日
    ，在桃園縣中壢市○○○路駕駛拼裝車為由，處罰聲明異議人罰鍰新臺幣（下同
    ）七千二百元，並將車輛沒入之處分，實有違誤。聲明異議人所駕駛之車輛，是
    親戚莊金連，在日本購得，由海關進口做收藏之用，因親戚莊金連移民澳大利亞
    墨爾本市，於八十七年間將上開車輛贈予異議人，贈與時並將該車輛之出廠證明
    等車籍資料及海關證明等文件一併交與異議人，聲明異議人乃將上述車籍資料文
    件置於桃園縣中壢市○○路○段八０三號服務之東陽汽車修理廠之異議人房間內
    。然因東陽汽車廠八月二十二日十三時二十四分許，發生火災，即將異議人所有
    前述之車輛出廠證明，車籍資料及海關證明等文件燒燬。是前述車輛並非拼裝車
    ，而是經由海關合法進口之車輛，僅因異議人收藏置放甚久，擔心機油養化，欲
    前往換機油保養、檢測，桃園監理站即以拼裝車輛行駛公路處分異議人並將車輛
    沒入，實有未合云云。
二、按「道路交通安全規則」第二條第一項第一款及「道路交通管理處罰條例」第三
    條第八款，均明文規定該兩種有關道路交通法規條文所指之「汽車」包括「機器
    腳踏車」。汽( 機 )車所有人就進口之車輛申請新領牌照登記，應依「道路交通
    安全規則」第十七條第一項各款規定繳驗車輛來歷憑證，經檢驗合格後發給牌照
    。如汽( 機 )車係屬於國內製造之車輛，應繳驗出廠證明、貨物稅完( 免 )稅證
    明書及統一發票。如汽( 機 )車係屬於進口之車輛，其係向貿易商或經銷商購買
    新車者，應繳驗海關進口與貨物稅完( 免 )稅證明書、出廠證明、貿易商或經銷
    商開立之統一發票；其係購買免稅進口轉售車輛者，應繳驗海關進口與貨物稅完
    ( 免 )稅證明書及讓渡書；如個人申請輸入在國外已使用之自用車輛者，應繳驗
    海關進口與貨物稅完( 免 )稅證明書。汽( 機 )車在未領有正式牌照前，如有「
    道路交通安全規則」第十八條所列五款「駛往海關驗關繳稅、駛往公路監理機關
    接受新領牌照前檢驗、買賣試車時、因出售或進口由甲地駛往乙地時、准許過境
    之外國汽( 機 )車」情形之一者，應申領臨時牌照。汽( 機 )車如係「拼裝車輛
    ，未經核准領用牌照行駛」情形者，處汽( 機 )車所有人銀元一千二百元以上二
    千四百元以下( 即新臺幣（下同）三千六百元以上七千二百元以下 )罰鍰並禁止
    其行駛及將車輛沒入，「道路交通管理處罰條例」第十二條第一項第二款及第二
    項均有規定。
三、受處分人即異議人甲○○對於八十九年六月二十日十時二十五許，駕駛未領有牌
    照之車輛（引擎號碼：ＥＡ１１Ｒ－１０６９６８），在桃園縣中壢市○○○路
    為桃園縣警察局交通隊舉發「拼裝車輛行駛公路」之行為，經交通部公路局桃園
    監理站，依道路交通管理處罰條例第十二條第一項第二款規定，裁處異議人七千
    二百元之罰鍰，並將車輛沒入乙節，並不爭執，惟以上述車輛並非拼裝車輛為由
    提出異議。
    （一）異議人所駕駛之上開汽車，迄未能提出海關進口證明文件。雖異議人稱：
          車輛之證明文件已於火災中燒燬云云。然其提出之相片及火災證明書均不
          能證明所燒燬之物件中，含上述車輛之出廠及海關進口證明文件。
    （二）異議人對於上述車輛進口之經過，初則稱係其叔父莊金連進口收藏，其後
          因因移民至澳州國始轉贈與伊收藏。又因異議人稱：車籍相關文件於火災
          中付之一炬，本院乃諭異議人向其叔父莊金連查詢當出申請進口上述汽車
          之相關資料及辦理手續之過程，俾能向海關查詢上述查扣之車輛是否確係
          整車進口之車輛。然異議人於查詢後，竟改稱係其叔父莊金連之朋友進口
          ，無從提供本院據向海關查詢之基本資料。至此異議人前述有關該車進口
          原委之供述已不一致，所稱：上述之車輛係整台進口之收藏車乙情，已容
          置疑。
    （三）觀之卷附上述查扣之車輛之相片可知，該車輛之方向盤位於右方、顯不符
          合道路交通安全規則第三十九條第一項第一項第三款：「汽車請領牌照檢
          驗之項目及標準其方向盤應在左側」之規定。顯見上述車輛無從通過檢驗
          取得牌照，係屬未經領有號牌之「拼裝車輛」無疑。
    綜上所述，上開車輛既無出廠證明及海關進口相關文件，又未經檢驗核准取得牌
    照，顯為拼裝車輛，異議人未經核准領用牌照，在桃園縣中壢市○○○路之公共
    道路上駕駛，其違規行為明確，異議人上開所辯，均為卸責之詞，不足採信。從
    而，原處分機關依「道路交通管理處罰條例」第十二條第一項第二款及第二項規
    定裁處罰鍰七千二百元並將車輛沒入，核無不合。本件異議為無理由，應予駁回
    。
據上論斷，應依道路交通案件處理辦法第十九條，裁定如主文。
中        華        民        國      九十      年    十    月    十五  日
                                      臺灣桃園地方法院交通法庭
                                            法  官  江  振  義
右正本證明與原本無異。
如不服本裁定，應於裁定送達後五日內向本院提出抗告狀。
                                            書記官  李  劍  龍
中        華        民        國      九十      年  十     月    三十  日


司法院資訊處製作；財團法人民間司法改革基金會備份。
